【裁判字號】    98,交聲,4224
【裁判日期】    981230
【裁判案由】    違反道路交通管理處罰條例聲明異議
【裁判全文】
臺灣臺北地方法院交通事件裁定        98年度交聲字第4224號
原處分機關  交通部公路總局臺北區監理所
異  議  人
即受處分人  甲○○
上列異議人即受處分人因違反道路交通管理處罰條例案件，對於
交通部公路總局臺北區監理所民國98年6 月26日所為之處分（原
處分案號：北監自裁字第裁00-000000000號），聲明異議，本院
裁定如下：
    主  文
異議駁回。
    理  由
一、聲明異議意旨略以：異議人即受處分人甲○○於民國98年3
    月9 日起至同年6 月15日止，駕駛0330-EU 號自用小客車在
    6 個月內違規記點共達6 點以上，經原處分機關於同年6 月
    26日裁處異議人吊扣駕駛執照1 個月，並應參加道路交通安
    全講習，然因異議人之父母離婚，安排3 個月各與父、母同
    住，與其母同住期間，因父親未告知及代領送達違規通知書
    ，又因工作忙碌，直至換發證件始發覺駕照已遭原處分機關
    吊銷之事實，異議人係因不知情，非故意違規不將駕照繳回
    ，請求通融，特具狀聲明異議，請求撤銷原處分等語。
二、按受處分人，不服道路交通管理處罰條例第8 條所定主管機
    關所為之處罰者，得於接到裁決書之翌日起20日內，向管轄
    地方法院聲明異議；交通法庭認聲明異議不合法律上之程式
    或其異議權已經喪失者，應以裁定駁回之，道路交通管理處
    罰條例第87條第1 項、道路交通案件處理辦法第18條前段分
    別定有明文。此項期間乃法定期間，逾期提起異議者，其異
    議權即已喪失。次按處理違反道路交通管理事件，有關文書
    送達之程序，依行政程序法之規定；送達，於應受送達人之
    住居所、事務所或營業所為之；於應送達處所不獲會晤應受
    送達人時，得將文書付與有辨別事理能力之同居人、受雇人
    或應送達處所之接收郵件人員；送達，不能依前二條規定為
    之者，得將文書寄存送達地之地方自治或警察機關，並作送
    達通知書兩份，一份黏貼於應受送達人住居所、事務所、營
    業所或其就業處所門首，另一份交由鄰居轉交或置於該送達
    處所信箱或其他適當位置，以為送達。前項情形，由郵政機
    關為送達者，得將文書寄存於送達地之郵政機關。寄存機關
    自收受寄存文書之日起，應保存三個月，違反道路交通管理
    事件統一裁罰標準及處理細則第5 條、行政程序法第72條第
    1 項前段、第73條第1 項、第74條亦分別定有明文，且依司
    法院大法官於98年11月20日所為之釋字第667 號之解釋意旨
    ：「寄存送達之文書，已使應受送達人可得收領、知悉，其
    送達之目的業已實現，自應發生送達之效力」，則違反道路
    交通管理事件之相關文書送達，自依前揭行政程序法之法定
    程序為寄存送達之日起，即生送達之效力。
三、經查，異議人因在6 個月內駕車違規記點共達6 點以上，經
    原處分機關於上開時間對異議人作成本件裁決書後，於98年
    7 月1 日已依法送交郵政機關以掛號郵寄方式，投遞至異議
    人設籍之臺北縣新店市○○街16巷1 號5 樓（該處另有其父
    陳源榮設籍，此有全戶戶籍資料查詢結果乙件在卷可稽）為
    送達時，因於送達處所未獲會晤異議人本人與有辨別事理能
    力之同居人，郵局投遞人員遂於同日寄存送達於板橋第57支
    局雙城郵局，經保存三個月以上迄今仍未有人領取，此亦有
    送達證書及本院98年12月17日公務電話紀錄各乙紙存卷可查
    ，應認原處分機關業將本件裁決書合法送達予異議人，並依
    前揭說明，應以寄存之日（即98年7 月1 日）視為異議人收
    受送達之日期而發生送達之效力；雖異議人供稱因父母分居
    離婚而各與父母同住3 個月，但其並無改變上開設籍址為其
    住所之意，除其未辦理戶籍變更外，此次聲明異議狀所附兩
    地址，其中之一仍係該設籍址，是原處分機關依此址辦理送
    達洵無違誤；又雖異議人供稱是自己與家人忽略了掛號之重
    要性云云，但此對於是否合法送達之判斷均無影響。從而，
    異議人如對原處分機關前述裁決不服，其20日之合法提出異
    議期間應自98年7 月2 日（即收受裁決書之翌日）起算至同
    年月23日止（依據法院訴訟當事人在途期間標準第4 條第1
    款第2 目之規定，異議人非居住於原處分機關所在之臺北縣
    樹林市，而係居住於本院管轄區域之臺北縣新店市，依同標
    準第2 條第1 款規定，應加計在途期間2 日），則異議人至
    遲應於98年7 月23日前向原處分機關或本院具狀聲明異議，
    惟異議人遲至98年11月16日始向原處分機關提出申訴，後於
    98年12月7 日始向原處分機關提出聲明異議，此有原處分機
    關收文章日期蓋印於交通違規案件陳述書及聲明異議狀附卷
    可考，則本件異議人提起聲明異議之時點，顯已逾20日之法
    定期間，其聲明異議自非合法，且無從補正，揆諸首揭說明
    ，自應將異議人之異議從程序上予以駁回，且尚無從審酌異
    議人聲明異議時所提出之實體理由，併此指明。
四、據上論斷，應依道路交通管理處罰條例第87條第2 項，道路
    交通案件處理辦法第18條前段，裁定如主文。
中    華    民    國    98    年    12    月    30    日
                  交通法庭    法  官  吳勇毅
上正本證明與原本無異。
如不服本裁定，應於送達後5日內，向本院提出抗告狀。
                              書記官  游秀珠
中    華    民    國    98    年    12    月    31    日

司法院資訊處製作；財團法人民間司法改革基金會備份。
